【裁判字號】    85,台上,2882
【裁判日期】    851212
【裁判案由】    返還房屋等
【裁判全文】
最高法院民事裁定                              八十五年度台上字第二八八二號
    上  訴  人  甲○○
    被 上訴 人  經濟部
    法定代理人  王志剛
    訴訟代理人  張迺良律師
右當事人間請求返還房屋等事件，上訴人對於中華民國八十五年四月二十三日台灣高
等法院第二審更審判決（八十五年度重上更(一)字第一八號）提起上訴，本院裁定如左
：
    主  文
上訴駁回。
第三審訴訟費用由上訴人負擔。
    理  由
本件被上訴人之法定代理人已變更為王志剛，茲據其聲明承受訴訟，核無不合，先予
明。次按對於第二審判決上訴，，非以其違背法令為理由，不得為之。民事訴訟法
第四百六十七條定有明文。依同法第四百六十八條規定，判決不適用法規或適用不當
者，為違背法令。而判決有同法第四百六十九條所列各款情形之一者，為當然違背法
令。是當事人提起上訴，如依民事訴訟法第四百六十八條規定，以第二審判決有不適
用法規或適用法規不當為理由時，其上訴狀或理由書應有具體之指摘，並揭示該法規
之條項或其內容。若係成文法以外之法則，應揭示該法則之旨趣。倘為司法院解釋、
或本院之判例，則應揭示該判解之字號或其內容。如依民事訴訟法第四百六十九條所
列各款情形為理由時，其上訴狀或理由書，應揭示合於該條款之事實。上訴狀或理由
書如未依此項方法表明，或其所表明者，顯與上開法條規定之情形不相合時，即難認
為已對第二審判決之違背法令有具體之指摘，其上訴自難認為合法。本件上訴人對第
二審判決提起上訴，雖以該判決違背法令為由。惟核其上訴理由狀所載內容，係就原
審取捨證據、認定事實之職權行使，指摘其為不當，並就原審已論斷者，泛言未論斷
，而未具體表明合於不適用法規、適用法規不當、或民事訴訟法第四百六十九條所列
各款之情形，難認對該判決之如何違背法令已有具體之指摘。依首揭說明，應認其上
訴為不合法。至上訴人主張：系爭房屋增建部分之建築費用為伊所支出，合於民法第
九百五十四條、第九百五十五條之規定，伊得向被上訴人請求償還一節，倘屬可採，
亦係上訴人得否向被上訴人另行起訴請求之問題，與上訴人是否有權使用系爭房屋無
涉。上訴論旨復主張：自被上訴人將系爭房屋分配予伊居住迄今已三十八年，被上訴
人請求伊返還系爭房屋之權利，已因逾十五年時效期間而消滅，自不得請求伊返還云
云，微論上訴人此項抗辯，係上訴本院後始提出，依法本院不得斟酌，矧消滅時效期
間，係自權利人得行使權利時起算，就返還借用物而言，應自貸與人得請求借用人返
還借用物時起算，而非自貸與借用物時起算。上訴人以上開理由主張被上訴人之返還
請求權已逾十五年時效期間而消滅云云，不無誤會，附此明。
據上論結，本件上訴為不合法。依民事訴訟法第四百八十一條、第四百四十四條第一
項、第九十五條、第七十八條，裁定如主文。
中      華      民      國    八十五    年     十二     月     十二     日
                              最高法院民事第七庭
                                  審判長法官  蕭  亨  國
                                        法官  吳  正  一
                                        法官  鄭  三  源
                                        法官  楊  隆  順
                                        法官  陳  淑  敏
      右正本證明與原本無異
                                              書  記  官
中      華      民      國    八十六    年     一       月      六      日


司法院資訊處製作；財團法人民間司法改革基金會備份。
